臺灣高等法院刑事判決　　　　　　　　　　　　　九十一年度上易字第一八二二號
　　上　訴　人
　　即　被　告　　己○○
　　共　　　同
　　選任辯護人　　陳景新律師
右上訴人即被告因公共危險案件，不服臺灣桃園地方法院九十一年度易字第二九二號
，中華民國九十一年五月三日第一審判決（起訴案號：臺灣桃園地方法院檢察署九十
年度偵字第八七八三號）提起上訴，本院判決如左：
    主  文
上訴駁回。
乙○○緩刑貳年。
    事  實
一、己○○與丙○○、乙○○兄弟均係受僱於「新東廣告社」之員工，負責施作「貫
    麟企業有限公司」（設桃園縣中壢市○○路一０九六號，負責人為甲○○，在現
    場執行業務之店長為丁○○，下稱「貫麟公司」）所委託之廣告招牌安裝工程。
    民國（下同）九十年四月六日下午五時許，三人攜帶已製作完成之廣告招牌乙付
    、角鐵二付及電焊工具，前往「貫麟公司」，欲將廣告招牌懸掛在現有人所在之
    「貫麟公司」鐵皮屋建築物二樓牆面外，原應注意「貫麟公司」在鐵皮屋二樓內
    牆面旁堆置以紙箱易燃物包裝之鋁圈多只，而使用電焊時，應遠離易燃物品，以
    避免因電焊時火星跳脫引起火災，且依當時施作現場之一切情狀，並無己○○、
    丙○○、乙○○三人不能注意之情形，竟疏未注意先將上開以紙箱包裝之鋁圈多
    只搬離牆面旁，即由乙○○扶住靠在牆面之梯子，己○○在一旁察看、指揮，丙○○則持電焊工具登上梯子，在鐵皮屋二樓牆面外進行電焊廣告招牌之工作，致
    上開鐵皮屋二樓內之紙箱多只，因電焊時造成鐵皮燒穿後，火星跳脫而引燃失火
    ，並延及燒燬「貫麟公司」鐵皮屋二樓樓層全部（內部設有辦公室、儲存區等，
    均以木板隔間）。嗣經己○○查覺失火，迅即通知丁○○（原審判決書記載為黃
    森發），再通知桃園縣消防局人員到場搶救滅火。
二、案經桃園縣警察局中壢分局報請臺灣桃園地方法院檢察署檢察官偵查起訴。
    理  由
一、訊據被告己○○、丙○○、乙○○三人，固均坦承於右揭時、地，以電焊方式固
    定廣告招牌之際，「貫麟公司」之鐵皮屋二樓確有失火燒燬等情，惟均矢口否認
    有失火之公共危險犯行，並辯稱：（一）其等雖有以電焊方式為「貫麟公司」施
    作固定廣告招牌，惟未因之引燃鐵皮屋二樓內之紙箱，而造成失火燃燒；（二）
    彼等在「貫麟公司」之鐵皮屋外施工，而內部「貫麟公司」猶在營業，並未能排
    除「貫麟公司」為領取保險金而縱火之可能云云。
二、經查，「貫麟公司」之鐵皮屋二樓處於右揭時、地，由被告己○○、丙○○、乙○○三人以電焊方式固定廣告招牌時，確有失火燒燬乙情，迭據告訴人丁○○於
    警、偵訊、原審及本院調查時指訴不移，並有鐵皮屋二樓處失火後之照片七十幀
    在卷可稽；而上開鐵皮屋二樓處之失火原因，經桃園縣消防局鑑識人員鑑定，結
    果以：「．．．貳、現場燃燒後狀況：一、就現場外貌觀察：現場燃燒後由外觀
    察，僅中壢市○○路一０九六號（貫麟公司）有被火燒燬之情形外，並未波及他
    戶。二、勘查內部燒損情景：．．．（九）檢視廣告招牌固定架施工處位置及燒
    損情形，發現廣告招牌固定架(一)施工處燒損情形嚴重，鋼骨、鐵皮嚴重受熱、變
    色，有燒穿情形；（十）檢視廣告招牌固定架(一)施工處鐵皮燒穿情形，發現鐵皮
    燒穿之位置均為焊接點處；．．．（十三）清理廣告招牌固定架(一)施工處（起火
    處）下方，發現起火處直下方遺留有使用過之焊條。參、火災原因研判：．．．
    二、起火戶之研判：．．．結論：綜合以上所述研判，起火戶是在中壢市○○路
    一０九六號（貫麟公司）。三、起火處之研判：．．．結論：綜合以上所述研判
    ，起火處是在一０九六號（貫麟公司）二樓輪胎鋁圈儲存區前側東端廣告招牌固
    定架(一)施工處內側。．．．五、起火原因之研判：．．．結論：綜合以上所述研
    判，起火原因以電焊施工不慎引火之可能性較大。」，此有桃園縣消防局火災原
    因調查報告書乙份附卷可按。另鑑定人桃園縣消防局隊員戊○○於本院調查時亦
    結證稱：「起火原因：排除危險物品、外人放火及電器起火原因，不排除電焊施
    工不慎引起火災。．．．起火處的研判，是在廣告招牌施工處內側，是在『貫麟
    公司』放置冷氣的後面。起火原因研判：鐵皮燒穿位置，在焊接處，是從照片４
    ９－６２所示，照片５９：我們插一根紅色香，便於拍攝，那個洞是新的，是燒
    焊造成的。照片５５、５６：是內側。」等語（本院九十一年八月九日訊問筆錄
    ），益堪認定起火處及起火原因。
三、次查，九十年四月六日下午五時許火災發生之前，「貫麟公司」刻正營業中，為
    客戶施作汽車輪胎之前輪定位及更換一節，業據「貫麟公司」之負責人甲○○陳
    明（本院九十一年八月九日訊問筆錄），被告等亦稱於彼等施工之過程中，業主
    曾囑彼等暫停施工，俟為客戶換妥輪胎再施工（本院九十一年七月二十四日訊問
    筆錄），衡情業主應不至於「貫麟公司」內尚有員工及客戶之情形，故意縱火。
    被告己○○、丙○○、乙○○三人於施作電焊廣告招牌時，均應注意「貫麟公司
    」在鐵皮屋二樓內牆面旁堆置以紙箱易燃物包裝之鋁圈多只，且使用電焊時，應
    遠離易燃物品，以避免因電焊時火星跳脫引起火災，而按諸當時施作現場之一切
    情狀，復無被告三人不能注意之情形，竟疏未注意先將以紙箱包裝之鋁圈多只搬
    離牆面旁，即逕由被告乙○○扶住梯子，被告己○○在旁察看、指揮，被告丙○○則持電焊工具登上梯子，在鐵皮屋二樓牆面外施作電焊廣告招牌，致鐵皮屋二
    樓內之紙箱多只，因電焊時造成鐵皮燒穿後，火星跳脫而引燃失火，並延及燒燬
    「貫麟公司」鐵皮屋二樓樓層全部（內部設有辦公室、儲藏間等，均以木板隔間
    ）。被告己○○、丙○○、乙○○三人對營業中「貫麟公司」鐵皮屋二樓處失火
    燒燬之結果，均有過失責任甚明。且被告等之過失與失火燒燬現有人所在之建築
    物結果二者間，復有相當因果關係。被告己○○、丙○○、乙○○三人所辯，顯
    係事後卸責之詞，不足採信，其三人之犯行，均臻明確而堪予認定。被告聲請本
    院至現場勘驗，本院認無必要，併予敘明。
四、核被告己○○、丙○○、乙○○三人所為，均係犯刑法第一百七十三條第二項之
    失火燒燬現有人所在之建築物罪。原審基此認定，援引刑事訴訟法第二百九十九
    條第一項前段、刑法第一百七十三條第二項、第四十一條第一項前段、罰金罰鍰
    提高標準條例第一條前段、第二條等規定，經審酌被告三人過失之程度、失火損
    及「貫麟公司」之權益並危及公共安全，及於犯罪後之態度等一切情狀，各量處
    有期徒刑四月，並均諭知如易科罰金之折算標準為以三百元折算一日。經核其認
    事、用法及量刑，均無違誤，應予維持。被告三人提起上訴意旨仍執前詞，以彼
    等並無過失云云，為無理由，應予駁回。查被告乙○○前未曾受有期徒刑以上刑
    之宣告，有臺灣高等法院檢察署刑案紀錄簡覆表在卷可憑，目前刻正服役中，經
    此次偵、審程序及科刑判決之教訓後，當知所警惕，信無再犯之虞，本院因認對
    被告乙○○所處之刑，以暫不執行為適當，爰併予宣告緩刑二年，以啟自新。至
    被告丙○○前因竊盜罪，經臺灣新竹地方法院判處有期徒刑六月確定，並已於九
    十一年一月二十九日易科罰金執行完畢，亦有臺灣高等法院檢察署刑案紀錄簡覆
    表附卷可參，自不得宣告緩刑，併予敘明。
據上論斷，應依刑事訴訟法第三百六十八條，刑法第七十四條第一款，判決如主文。
本案經檢察官曾忠己到庭執行職務
中    華    民    國      九十一      年      九      月        十      日
                              臺灣高等法院刑事第六庭
                                  審判長法  官  陳  春  秋
                                        法  官  高  明  哲
                                        法  官  王  麗  莉
右正本證明與原本無異。
不得上訴。
                                        書記官  蘇  秋  
中    華    民    國      九十一      年      九      月        十      日
附錄本判決論罪科刑法條：
刑法第一百七十三條
放火燒燬現供人使用之住宅或現有人所在之建築物、礦坑、火車、電車或其他供水、
陸、空公眾運輸之舟、車、航空機者，處無期徒刑或七年以上有期徒刑。
失火燒燬前項之物者，處一年以下有期徒刑、拘役或五百元以下罰金。
第一項之未遂犯罰之。
預備犯第一項之罪者，處一年以下有期徒刑、拘役或三百元以下罰金。
